【裁判字號】    97,上易,1199
【裁判日期】    970624
【裁判案由】    傷害
【裁判全文】
臺灣高等法院刑事判決                97年度上易字第1199號
上  訴  人  臺灣臺北地方法院檢察署檢察官
被      告  甲○○
上列上訴人因被告傷害案件，不服臺灣臺北地方法院97年度易字
第434號，中華民國97年4月11日第一審判決（起訴案號：臺灣臺
北地方法院檢察署97年度偵字第366號），提起上訴，本院判決
如下：
    主  文
原判決撤銷。
甲○○共同傷害人之身體，處罰金新台幣捌仟元，如易服勞役以
新台幣貳仟元折算壹日，減為罰金新台幣肆仟元，如易服勞役以
新台幣貳仟元折算壹日。
    事  實
一、甲○○與乙○○為連襟（甲○○之妻杜霏與乙○○之妻杜雲
    微係姐妹），2人間具有家庭暴力防治法第3條第4款之家庭
    成員關係。甲○○於民國95年7月24日凌晨，與其妻杜霏、
    姓名年籍不詳綽號「阿新」之成年男子友人，一同在臺北市
    ○○街44巷3弄9號其所經營之燒烤店，接獲其大姨子杜雲微
    來電，獲悉乙○○因細故不讓杜雲微及其女金忠蓉進門，遂
    與「阿新」偕同至臺北市○○區○○街600巷76弄137號5樓
    乙○○住處理論，因而與乙○○起口角爭執，竟與「阿新」
    共同基於傷害之犯意聯絡，2人徒手拉扯、毆打乙○○，致
    乙○○受有左額部1x0.5公分擦傷、右下唇2x1公分瘀傷之傷
    害。
二、案經乙○○訴由臺北市政府警察局信義分局移送臺灣臺北地
    方法院檢察署檢察官偵查起訴。
    理  由
一、訊據被告固坦承於上揭時、地與乙○○因口角爭執而出手拉
    扯，惟矢口否認有傷害犯行，辯稱：伊並無意傷害乙○○，
    因伊有心臟病裝有支架，不能很出力，伊不曉得乙○○的擦
    傷是不是伊拉扯造成的云云。經查：
  (一)上揭事實業據証人即告訴人乙○○於原審證稱：當天伊和杜
    雲微、金忠蓉在爭吵，杜雲微坐在餐桌，伊在客廳椅子上，
    金忠蓉在門口，當時大門開著，甲○○、杜霏、「阿新」他
    們3人衝進來，甲○○先打伊2拳，左右手各1拳，朝伊太陽
    穴部位打，伊的眼鏡被打掉，接著壓住伊身體不讓伊動，只
    有頭部露出來，讓「阿新」打，「阿新」打伊頭及臉部，用
    拳頭一直打，伊抓著他們2人衣角，甲○○發現就說「你還
    敢反抗」，伊就把手放開，杜雲微就在旁邊說不要打他的眼
    睛，「阿新」有用腳踹伊臉部，並威脅伊要把伊腳筋挑斷，
    伊說死都不怕，「阿新」還是繼續打伊臉部及頭部，一直再
    打，這時甲○○都是壓在伊身上，杜霏就說「你搬走啊，賴
    在這裡做什麼」，等「阿新」打累了才停手，總共打了10幾
    分鐘等語（原審第22頁），並有台北市立聯合醫院出具之診
    斷證明書在卷可憑（見第7284號偵卷第15頁）。雖證人乙○
    ○所稱：被告先動手朝其左、右太陽穴部位各揮打1拳云云
    ，所指訴被告傷害之部位核與診斷證明書所載其傷勢僅係「
    左額部1x0.5公分擦傷」未盡一致，且其所指被告揮拳後接
    著壓制其身體，讓「阿新」朝其頭部拳打腳踢，時間長達10
    幾分鐘云云，惟其僅受有「左額部1x0.5公分擦傷、右下唇
    2x1公分瘀傷」2部位之傷勢，其指訴顯有誇大渲染之情。然
    告訴人之指陳，難免故予誇大，如其基本事實之陳述，若果
    與真實性無礙時，仍非不得予以採信（最高法院74年台上字
    第1599號判例可參）。證人乙○○於警詢、偵訊、原審均明
    確指證被告與「阿新」共同毆打之時間、地點及過程之基本
    陳述，前後指證並無重大矛盾或瑕疵，加以證人乙○○於原
    審作證時，距案發已隔約1年半餘，縱有若干細節事項記憶
    不清或錯漏之處，亦在所難免，惟無礙於本件被告有無涉犯
    傷害犯行之認定。
  (二)證人杜雲微於警詢中證稱：甲○○與「阿新」前來，本來是
    要好好和伊先生談的，但在伊先安撫兩個小孩睡覺後出來客
    廳時，即看見伊先生和「阿新」互相扭打。於偵查中證稱：
    甲○○跟「阿新」來伊家，伊先帶小孩去睡覺，後來到客廳
    就看見伊先生和「阿新」在打架，伊有看到「阿新」打伊先
    生臉部，當時伊跟「阿新」說他眼睛有開過刀，不要打他眼
    睛，伊沒有看見甲○○動手，甲○○只有避免乙○○繼續被
    毆打，把乙○○壓在沙發上。於原審證稱：伊看到「阿新」
    跟伊先生他們在拉扯，伊先生眼睛以前開過2次刀，伊擔心
    「阿新」會傷到伊先生眼睛，所以跟他說不要傷到伊先生眼
    睛，這時被告可能是怕「阿新」傷到伊先生眼睛，所以把乙
    ○○拉到沙發上，壓住乙○○的背，讓他臉朝下不要被打到
    ，伊沒有看到被告動手，伊看到被告把乙○○拉到沙發上時
    ，「阿新」就已經停手了等語。是依證人杜雲微所述，足證
    「阿新」確有動手毆打乙○○。而據被告自陳當時是杜雲微
    打電話尋求協助，被告卻帶不相干之友人「阿新」一同到場
    ，其用意顯係在幫杜雲微出氣並教訓乙○○至明。被告既與
    「阿新」立場一致，且於到達乙○○住處已有相當犯意聯絡
    ，則對於毆打乙○○之傷害犯行，被告本於共同正犯意思互
    有聯絡、行為互相利用之功能性結構，自應就「阿新」傷害
    乙○○之犯行負共同正犯之責。至於證人乙○○雖稱毆打過
    程尚有其女兒金忠蓉、其妻之妹妹杜霏在場目擊。然依證人
    金忠蓉於原審證述其當天與杜雲微返家後，與乙○○在門口
    爭吵，之後即退到樓梯間外哭泣，之後是杜霏過來安慰，並
    沒有看到屋內衝突的經過等語，核與證人杜霏於原審證述情
    節互核一致，是證人金忠蓉、杜霏之證詞不足為不利被告之
    認定。
  (三)綜上，被告之辯解，僅係卸責之詞，不足採信。本件事證明
    確，被告犯行洵堪認定，應依法論科。
二、核被告所為，係犯刑法第277條第1項之傷害罪。又現為或曾
    為4親等內之旁系姻親者係屬家庭暴力防治法第3條第4款規
    定之家庭成員，被告與乙○○有上開家庭成員關係，其對乙
    ○○為上開傷害之家庭暴力行為，且已成立傷害罪，係屬家
    庭暴力防治法第2條第2款定義之家庭暴力罪（家庭暴力防治
    法雖於96年3月28日修正公布全文，惟有關該法第3條第4款
    及第2條第2款對家庭成員及家庭暴力罪之定義並無更改，附
    此敘明）。被告與「阿新」就上揭犯行，有犯意聯絡及行為
    分擔，為正犯。
三、原審逕就證人乙○○之指訴有誇大，遽認全部不可採而為無
    罪之諭知，尚有未洽。公訴人上訴意旨，執此指摘原判決不
    當，為有理由，應予撤銷改判。爰審酌被告係應其大姨子之
    家庭糾紛到場理論，而與乙○○起口角爭執之犯罪動機，其
    徒手毆打之手段，乙○○所受傷勢尚非嚴重，及犯後否認犯
    行，未與乙○○和解，賠償其所受損害等一切情狀，量處如
    主文所示之刑，並依中華民國96年罪犯減刑條例第2條第1項
    第3款之規定，將原宣告之刑期減為二分之一，及諭知易服
    勞役之折算標準，以資懲儆。
據上論斷，應依刑事訴訟法第369條第1項前段、第364條、第299
條第1項前段，刑法第277條第1項、第28條、第42條第3項前段，
刑法施行法第1條之1，判決如主文。
本案經檢察官謝英民到庭執行職務。
中    華    民    國    97    年    6     月    24    日
                  刑事第二庭審判長法  官  呂丹玉
                                  法  官  李麗玲
                                  法  官  林恆吉
以上正本證明與原本無異。
不得上訴。
                                  書記官  陳盈璇
中    華    民    國    97    年    6     月    24    日
附錄：本案論罪科刑法條全文
中華民國刑法第277條第1項
傷害人之身體或健康者，處3 年以下有期徒刑、拘役或1 千元以
下罰金。


司法院資訊處製作；財團法人民間司法改革基金會備份。
